臺灣板橋地方法院刑事判決　　　　　　　　　　　　　　九十一年度訴字第二五號
　　公　訴　人　臺灣板橋地方法院檢察署檢察官
　　被　　　告　丙○○
　　指定辯護人　甲○公設辯護人　吳天明
右列被告因偽造有價證券案件，經檢察官提起公訴（九十年度偵字第一八一四八號）
，甲○判決如左：
    主  文
丙○○共同意圖供行使之用，而偽造有價證券，累犯，處有期徒刑壹年拾月。
偽造之票號Ａ0000000支票、Ａ0000000支票各壹紙均沒收之。
    事  實
一、丙○○前曾因麻醉藥品管理條例案件，於民國（下同）八十六年七月十一日經台
    灣板橋地方法院以八十六年易字第三五○九號判決有期徒刑六月，如易科罰金以
    三百元折算壹日確定，並於八十六年十一月七日易科罰金執行完畢。丙○○與年
    籍不詳之成年男子丁○○（綽號阿草），九十年五月一日，在台北縣蘆洲市○○
    街三四七巷廿五號四樓，向鄭奐群租用該屋，每月租金為新台幣（下同）一萬元
    ，租期為自九十年五月一日至九十一年四月三十日止，竟共同基於意圖供行使之
    犯意，由該丁○○取出二紙發票人為乙○○，付款人為華信商業銀行蘆洲分行，
    日期面額皆空白、票號分別為Ａ0000000、Ａ0000000號之支票（
    該支票係乙○○所有，於八十九年十二月十三日在台北縣三重市○○街七一九號
    八樓遭竊），交由丙○○，丙○○即偽填面額各「壹萬元」、發票日分別偽填「
    九十年五月廿二日及九十年六月七日」，連同現金一萬元，以給付租金及押金之
    意思行使，交付予鄭奐群。嗣鄭奐群將其中編號為Ａ0000000號支票一紙
    交付給朱俊竹以清償債務，朱俊竹再轉交林勝美抵償債務，經林勝美向銀行兌現
    提示遭退票，始得知上情，而由台北市票據交換所函請偵辦，並扣得編號為Ａ0
    000000號支票一紙。
二、案經台北縣警察局三重分局報請台灣板橋地方法院檢察署檢察官偵查起訴。
    理  由
一、訊據被告就右揭犯罪事實於偵查、審理中坦承不諱，其於偵查中供稱「（你有交
    付鄭奐群二張支票？）是朋友交代叫我拿給他的」「他也有簽，是他拿出來的」
    「（你簽發這支票金額，知否發票人？）朋友說可以開，所以我才開的」（偵卷
    第四十頁）；而於審理中供稱：「（當時收到支票時，印章已經蓋好了？）是的
    。丙○○是我簽的，丁○○是他簽的，支票上的金額、日期也是我寫的。」「丁○○向我說他向朋友借的，是我先在支票背面簽名，且留下我家的電話，當時共
    簽二張。」（甲○九十一年三月二十一日、四月四日訊問筆錄）。被害人乙○○
    則於警訊中證稱並未於支票上簽名（偵卷第三頁背面）。證人即房屋出租人鄭奐
    群亦證述「九十年五月一日我將房屋租給丙○○，丙○○除現金一萬元外，另給
    我兩張面額一萬元之支票。」（偵卷第六頁背面）「是他開給我，金額好像他寫
    的，日期亦是他寫的」（偵卷第三十五頁背面）。經核被告之供稱與被害人之指
    述、證人之證述情節，互核相符，且有上述Ａ0000000號、七六四號支票
    影本各乙紙、Ａ0000000號支票正本一紙、退票理由單、票據掛失止付通
    知書、房屋租賃契約書等附卷可稽，足認被告前揭自白與事實相符，堪予採信。
    被告雖另辯稱：是阿草叫伊幫他寫的，他說票是借來的云云，然查，被告自承金
    額、日期皆為其填寫，當知簽立系爭支票係提供丁○○於租屋給付租金之保障。
    被告於明知該空白支票上發票人為「乙○○」並非其友人丁○○，仍在票據正面
    填寫金額、日期，並在背面「背書人」欄填載姓名，其行為係屬偽造有價證券行
    為，難諉為不知。則本件被告未經乙○○之同意或授權而簽署金額、日期，並完
    成發票行為，其有偽造有價證券犯行，至為明確，無從以其係應丁○○之要求而
    簽署之辯詞脫免罪責。本件事證明確，被告犯行已堪認定，自應依法論科。
二、核被告所為，係犯刑法第二百零一條第一項之偽造有價證券罪嫌，其偽造後持以
    行使之低度行為為偽造之高度行為所吸收，不另論罪。被告與成年男子丁○○（
    綽號「阿草」）間有犯意聯絡及行為分擔，為共同正犯。又被告於上述二紙支票
    上接續偽簽金額及日期之舉動，其係於同時同地密切實施，究其目的仍係為完成
    偽造支票以支付租金之一個犯罪行為，侵害同一法益，各行為之獨立性極為薄弱
    ，依一般社會觀念，難以強行分開，應視數個舉動之接續施行，為包括之一行為
    予以評價，係屬接續犯，而非連續犯，附此敘明。被告丙○○前曾因麻醉藥品管
    理條例案件，於八十六年七月十一日經台灣板橋地方法院以八十六年易字第三五
    零九號判決有期徒刑六月，如易科罰金以三百元折算壹日確定，並於八十六年十
    一月七日易科罰金執行完畢，此有台灣高等法院刑案記錄簡覆表附卷可稽，其於
    五年之內，再犯本案之罪，係屬累犯，應依刑法第四十七條規定加重其刑。被告
    雖因一時失慮致罹刑章，而其並未藉由犯罪獲得財物，情輕法重，堪予憫恕，雖
    科以法定最低刑度之刑，猶嫌過重，爰依刑法第五十九條規定，減輕其刑。爰審
    酌被告偽造有價證券並持以行使，影響被害人權益，惟其金額尚非鉅大，復衡被
    告犯罪後並無得利，其犯罪手段非不赦之惡，事後態度尚佳等一切情狀，量處如
    主文所示之刑，以示警懲。至扣案支票正本一紙（票號Ａ0000000、票面
    金額一萬元、發票日九十年五月二十二日，），係偽造之有價證券，應依刑法第
    二百零五條宣告沒收。另票號Ａ0000000支票一紙，業經提示後遭退票，
    台北市票據交換所僅以影本附隨函送，其正本未扣案，為免日後執行困難，爰併
    予宣告沒收，附此敘明。
據上論斷，應依刑事訴訟法第二百九十九條第一項前段，刑法第二十八條、第二百零
一條第一項、第二百零五條、第四十七條、第五十九條，罰金罰鍰提高標準條例第一
條前段，判決如主文。
本案經檢察官彭聖斐到庭執行職務。
中      華      民      國      九十一      年    四    月    十八    日
                                      臺灣板橋地方法院刑事第三庭
                                            法  官  張瑜鳳
右正本證明與原本無異。
如不服本判決，應於判決送達後十日內，向甲○提出上訴狀。
                                            書記官  張家榮
中      華      民      國      九十一      年    四    月    二十二    日
附錄本案所犯法條全文
中華民國刑法第二百零一條
意圖供行使之用，而偽造、變造公債票、公司股票或其他有價證券者，處
三年以上十年以下有期徒刑，得併科三千元以下罰金。
行使偽造、變造之公債票、公司股票或其他有價證券，或意圖供行使之用
，而收集或交付於人者，處一年以上七年以下有期徒刑，得併科三千元以
下罰金。
